臺灣新北地方法院刑事判決
111年度易字第637號
聲  請  人  臺灣新北地方檢察署檢察官黃孟珊
被      告  張世昌



上列被告因毒品危害防制條例案件，經檢察官黃孟珊聲請以簡易
判決處刑（111年度偵字第19841號），本院認不宜以簡易判決處
刑（原受理案號：111年度簡字第2619號），改依通常程序審理
判決如下：
    主  文
本件免訴。
   理  由
一、本件聲請簡易判決處刑意旨略以：張世昌明知甲基安非他命
    係毒品危害防制條例所列之第二級毒品，依法不得無故持有，
    竟基於持有第二毒品之犯意，於民國102年10月12日0時40分
    許，在桃園縣中壢市（現改制為桃園市中壢區，以下均同）
    中園路「啟英高中」門口，以新臺幣10萬元代價，向姓名年
    籍不詳、綽號「阿吉」之成年男子，購得18公克第一級毒品
    海洛因（持有及施用第一級毒品罪嫌部分，業經法院判決確
    定，不在本件聲請簡判範圍），「阿吉」另外無償贈送第二
    級毒品甲基安非他命1包而持有之。嗣於同日1時30分許，在
    桃園縣○○市○○路00號前，為警查獲，當場扣得第二級毒品甲
    基安非他命1包(驗餘淨重3.2043公克)。因認被告所為，係
    涉犯修正前之毒品危害防制條例第11條第2項之持有第二級
    毒品罪嫌云云。
二、按案件曾經判決確定者，應諭知免訴之判決，刑事訴訟法第
    302條第1款定有明文，該條款所謂「案件曾經判決確定者」
    ，係以同一案件，已經法院為實體上之確定判決，該被告應
    否受刑事制裁，即因前次判決而確定，不能更為其他有罪或
    無罪之實體上裁判。此項訴訟上所謂一事不再理原則，關於
    實質上一罪或裁判上一罪（如：刑法第55條所定一行為而觸
    犯數罪名之想像競合犯），其一部事實已經判決確定者，對
    於構成一罪之其他部分，亦有其適用；又犯罪之一部判決確
    定者，其效力當然及於全部。如檢察官復將其他部分重行起
    訴，自應諭知免訴之判決（最高法院100年度台上字第6561
    號、88年度台上字第3802號刑事判決、60年台非字第77號刑
    事判決意旨參照）。
三、經查：
㈠、本案被告張世昌於民國（下同）102年10月12日0時40分許，
    在桃園縣中壢市中園路之啟英工商對面馬路附近，以新臺幣
    （下同）10萬元之價格，向真實姓名年籍不詳綽號「阿吉」
    之成年男子購入第一級毒品海洛因（嗣後自行分裝成42小包
    ），「阿吉」且同時附贈其第二級毒品甲基安非他命1包，
    張世昌因而持有前揭海洛因、甲基安非他命毒品；而除上開
    甲基安非他命及部分之海洛因欲供己施用外，其餘部分之海
    洛因則均擬伺機轉賣予不特定人而賺取差價牟利。嗣於同日
    1時30分許，在桃園縣○○市○○路00號前因形跡可疑，為警趨
    前盤查，當場扣得上開海洛因42包、甲基安非他命1包、現
    金新臺幣（下同）1萬8千元、手機1支、行動電話門號SIM卡
    3張（門號0000000000號、0000000000號、0000000000號）
    。因認被告①涉犯毒品危害防制條例第10條第2項之施用第二
    級毒品罪；及②涉犯毒品危害防制條例第5條第1項意圖販賣
    而持有第一級毒品罪。而①之部分，經本院以103年度審訴字
    第2047號、104年度審訴字第23號判決判處有期徒刑4月（3
    次，僅其中一罪為①之部分），定應執行有期徒刑10月、7月
    （2次），定應執行有期徒刑1年，並認於①之部分所扣案之
    甲基安非他命1包（驗餘淨重3.2043公克，即本案聲請人聲
    請以簡易判決處刑部分），因被告於警詢時既供承其係於10
    2年10月12日凌晨0時40分許始無償取得，則此與本案被訴施
    用第二級毒品犯行即屬無關，而無從併予宣告沒收銷燬，上
    訴後，經臺灣高等法院以104年度上訴字第665號判決撤銷改
    判有期徒刑4月（即如上①之部分）、6月（2次）、3月（2次
    ），定應執行有期徒刑1年6月，而上開扣案之甲基安非他命
    1包，亦經同法院判認係被告於102年10月12日0時40分許，
    向綽號阿吉之成年男子購買海洛因時所贈送，與本次施用毒
    品無關，不予沒收，並已於104年6月9日確定。而聲請人即
    是以上開判決為依據，認被告持有上開扣案之甲基安非他命
    1包，其持有毒品之部分，未經實體裁判，而予另簽分案辦
    理（即本案，見111偵19841號卷第2頁簽文）。至如上②之部
    分，則經臺灣桃園地方檢察署檢察官以102年度偵字第21686
    號提起公訴，經臺灣桃園地方法院以103年度訴字第521號判
    決改認被告係犯98年5月20日修正（並自公布後6個月施行）
    之毒品危害防制條例第4條第6項、第1項之販賣第一級毒品
    未遂罪，及同條例第11條第2項之持有第二級毒品罪，又被
    告同時意圖營利販入海洛因，及因受贈而單純持有甲基安非
    他命，係以一行為同時觸犯上開販賣第一級毒品未遂罪及持
    有第二級毒品罪，屬想像競合犯，應依刑法第55條之規定，
    從一重論以販賣第一級毒品未遂罪處斷（該判決並有補充說
    明：「起訴意旨雖未就被告張世昌如何同時獲贈持有甲基安
    非他命之犯行起訴，惟該部分犯行，與已起訴部分，既有想
    像競合犯之裁判上一罪關係，既如上述，應為起訴效力所及
    ，自得併予審理。」），而判處有期徒刑7年8月，上訴後，
    經臺灣高等法院以104年度上訴字第227號判決駁回上訴（本
    院另按：該院判決亦判認以「被告張世昌同時意圖營利販入
    海洛因，及因受贈而單純持有甲基安非他命，係以一行為同
    時觸犯販賣第一級毒品未遂罪及持有第二級毒品罪，屬想像
    競合犯，應依刑法第55條之規定，從一重論以販賣第一級毒
    品未遂罪處斷。起訴意旨雖未就被告張世昌如何同時獲贈持
    有甲基安非他命之犯行起訴，惟該部分犯行，與已起訴部分
    既有想像競合犯之裁判上一罪關係，應為起訴效力所及，自
    得併予審理。」），再上訴後，經最高法院以104年度台上
    字第1466號判決駁回上訴，於104年5月21日確定等情（下稱
    前案），有前揭判決書、臺灣高等法院被告前案紀錄表附卷
    可稽。
㈡、是前案②之部分，就被告被訴持有第二級毒品部分之事實記載
    ，與被告本件被訴持有第二級毒品之事實記載，並無二致（
    均係於102年10月12日0時40分許，在啟英高中附近向真實姓
    名年籍不詳、綽號「阿吉」之人取得第二級毒品甲基安非他
    命1包，且該包毒品之驗餘淨重均為3.2043公克），核屬同
    一案件，無誤。是被告本件被訴持有第二級毒品犯行，既已
    為另涉犯販賣第一級毒品未遂案所競合，且該判決業於104
    年5月21日確定。徵諸上述，本案自應為前案確定判決既判
    力所及，是以本案被告被訴持有第二級毒品甲基安非他命成
    分之犯行，自應為免訴之判決。
據上論斷，應依刑事訴訟法第452條、第451條之1第4項但書第3
款、第302條第1款、第307條，判決如主文。
本案經檢察官黃孟珊聲請以簡易判決處刑。
中    華    民    國   111    年    8   月    9   日
                     刑事第二十六庭  法  官  黎錦福
上列正本證明與原本無異。
如不服本判決，應於判決送達後20日內向本院提出上訴書狀（應
附繕本），並應敘述具體理由，其未敘述上訴理由者，應於上訴
期間屆滿後20日向本院內補提理由書，上訴於臺灣高等法院。
                                     書記官　羅雅馨
中　　華　　民　　國　　111 　年　　8 　　月　　9 　　日